最高法院刑事裁定　　　　　　　　　　111年度台抗字第704號
抗　告　人　李松明




上列抗告人因違反槍砲彈藥刀械管制條例案件，不服臺灣高等法
院臺中分院中華民國111 年4月15日駁回其聲明異議之裁定（111
年度聲字第915號），提起抗告，本院裁定如下：
    主  文
抗告駁回。
    理  由
一、按受刑人或其法定代理人或配偶以檢察官執行之指揮為不當
    者，得向諭知該裁判之法院聲明異議，為刑事訴訟法第 484
    條所明定。所稱「諭知該裁判之法院」，係指對被告為有罪
    判決，於主文內實際宣示其主刑、從刑之裁判法院而言。倘
    聲明異議係向其他無管轄權之法院為之，其聲請為不合法，
    應由程序上駁回，無從為實體上之審查。又依民國109年1月
    15日修正公布、109年7月15日施行之監獄行刑法第121條第1
    項後段、第2 項、同法第134條第1項規定，假釋出監之受刑
    人以法務部「撤銷假釋」之處分不當而有不服者，應循行政
    爭訟途徑尋求救濟，不再由刑事法院依刑事訴訟法處理；至
    受刑人對於假釋撤銷後，以「檢察官對該殘刑執行之指揮」
    不當，仍得依刑事訴訟法第484 條之規定向原先諭知該刑事
    裁判之刑事法院聲明異議，惟其聲明異議之範疇，以該執行
    之指揮本身是否有違法或不當為限。而所謂「檢察官執行之
    指揮不當」，係指就刑之執行或其方法違背法令，或雖非違
    法而因處置失當，致受刑人蒙受重大不利益者而言。檢察官
    如依確定判決內容指揮執行，即無執行之指揮違法或其執行
    方法不當之可言。
二、抗告人李松明聲明異議略以：㈠、其前因違反懲治盜匪條例
    等案件，經原審以79年度重上訴字第11號判決判處無期徒刑
    ，褫奪公權終身，復經本院以79年度台上字第3444號判決駁
    回上訴而告確定，入監服刑後，於91年11月5 日假釋出監，
    假釋期間付保護管束，嗣因於假釋期間犯有違反槍砲彈藥刀
    械管制條例之罪，經臺灣新北地方法院（下稱新北地院）以
    102年度簡字第7250號判決判處有期徒刑4月確定，並由臺灣
    新北地方檢察署（下稱新北地檢署）以103年度執木字第892
    號執行指揮書執行，惟該執行指揮書所載之刑期不當；㈡、
    上開假釋遭法務部撤銷後，經臺灣彰化地方檢察署（下稱彰
    化地檢署，94年度執更字第704號、102年度執更緝字第73號
    ）囑託臺灣桃園地方檢察署（下稱桃園地檢署）執行無期徒
    刑撤銷假釋後所餘之殘刑（殘刑仍為無期徒刑，執行撤銷假
    釋殘刑20年），桃園地檢署檢察官以102 年度執助字第1699
    號執行指揮書執行，抗告人並於102年9月25日起入監執行殘
    刑，惟細繹（94年2 月修正前）刑法第79條之1第5項之規定
    ：「經撤銷假釋執行殘餘刑期者，無期徒刑於執行滿二十年
    ，有期徒刑於全部執行完畢後，再接續執行他刑，第一項有
    關合併計算執行期間之規定不適用之。」可知其僅係排除同
    條第1 項合併執行徒刑之規定，惟是否需執行20年，始能收
    殘刑執行效果，應由司法機關決定，且法條文義中，並未明
    定檢察官於執行時需一律執行20年，而無向法院聲請定應執
    行刑之可能，故不論係法院或檢察官，實無須放棄殘刑執行
    年數之裁量權，執行檢察官未審酌上情，一律執行殘刑20年
    ，有輕重失衡，裁量怠惰之違法，抗告人於假釋中因一時失
    慮而犯輕罪，遭撤銷殘刑迄今已近8 年，情輕法重，顯有違
    罪刑相當及比例原則，爰請撤銷該殘刑之執行等語。
三、經查，抗告人上開聲明異議所指其先因違反懲治盜匪條例等
    罪，經法院判決應執行無期徒刑併褫奪公權終身確定，入監
    執行後假釋出監，嗣於假釋付保護管束期間，又犯違反槍砲
    彈藥刀械管制條例之罪遭撤銷假釋，檢察官乃分別依其違反
    槍砲彈藥刀械管制條例及撤銷假釋後所餘殘刑之相關確定判
    決，據以指揮執行等前情，有臺灣高等法院被告前案紀錄表
    、全國刑案資料查註表、新北地檢署執行指揮書電子檔紀錄
    及相關判決可稽。惟查：㈠、新北地檢署檢察官以103 年度
    執木字第892號執行指揮書所執行之裁判，為新北地院102年
    度簡字第7250號簡易確定判決，實際諭知抗告人裁判之法院
    既為新北地院，如認檢察官據以執行之指揮為不當而聲明異
    議，自應向該諭知裁判之新北地院為之，始稱適法，其向無
    管轄權之原審法院聲明異議，顯不合法；㈡、彰化地檢署囑
    託桃園地檢署檢察官以102 年度執助字第1699號執行指揮書
    所執行之裁判，為本院79年度台上字第3444號之實體確定判
    決，但本院判決主文為上訴駁回，實際宣示其主刑、從刑者
    為原審法院，是原審法院就抗告人對檢察官此部分執行之指
    揮聲明異議本有管轄權。惟桃園地檢署檢察官係依憑法務部
    撤銷假釋處分及（94年2 月修正前）刑法第79條之1第5項規
    定而為殘刑（20年）之執行指揮，並無抗告人所指違法不當
    之情形，此部分之聲明異議，並無理由。原審駁回抗告人聲
    明異議之裁定，理由雖有不同，惟於結論並無不合。抗告意
    旨持憑己見，猶以刑法並未規定假釋撤銷後關於無期徒刑殘
    刑之執行一律執行20年，不宜適用其僅一時失慮觸犯輕罪之
    情形，檢察官之執行指揮不符罪刑相當原則、比例原則等語
    ，指摘原裁定違誤，其抗告為無理由，應予駁回。
據上論結，應依刑事訴訟法第412條，裁定如主文。
中    華    民    國   111    年    5     月    25    日
                  刑事第九庭審判長法  官  蔡  彩  貞  
                                  法  官  梁  宏  哲  
                                  法  官  周  盈  文  
                                  法  官  蔡  廣  昇  
                                  法  官  鄧  振  球  
本件正本證明與原本無異
                                  書記官
中    華    民    國   111    年    6     月    2     日